【裁判字號】    89,易緝,268
【裁判日期】    900321
【裁判案由】    詐欺
【裁判全文】
臺灣高雄地方法院刑事判決                        八十九年度易緝字第二六八號
    公  訴  人  臺灣高雄地方法院檢察署檢察官
    被      告  乙○○
    選任辯護人  林維毅
右列被告因詐欺案件，經檢察官提起公訴（八十六年度偵字第五一八號），及移送併
案審理（八十六年度偵字第二七０六號），本院判決如左：
    主    文
乙○○無罪。
    理    由
一、公訴意旨係以：被告乙○○意圖為自己不法之所有，基於概括之犯意，於民國八
    十五年二月二十五日起，向告訴人甲○○○佯稱招募互助會，使告訴人陷於錯誤
    ，而參加如附表編號一至三號所示之互助會，並按時交付被告會款，詎被告於八
    十五年十二月十二日倒會，逃匿無蹤，告訴人至此始知受騙，因而認被告涉犯有
    刑法第三百三十九條第一項之詐欺取財罪嫌云云。
二、按犯罪事實應依證據認定之，無證據不得推定其犯罪事實；又不能證明被告犯罪
    者，應諭知無罪之判決，刑事訴訟法第一百五十四條、第三百零一條第一項分別
  定有明文。次按認定不利於被告之事實，須依積極證據，苟積極證據不足為不利
    於被告事實之認定，即應為有利於被告之認定，更不必有何有利之證據。另告訴
    人之指訴，係以使被告受刑事訴追為目的，是其陳述是否與事實相符，仍應調查
    其他證據以資審認。且刑法第三百三十九條第一項詐欺罪之成立，以意圖為自己
    或第三人不法之所有，以詐術使人陷於錯誤，而將本人或第三人之物交付為要件
    。所謂以詐術使人交付，必須被詐欺人因其詐術而陷於錯誤，若所用之方法不能
    認為詐術，亦不致使人陷於錯誤，即不構成該罪，最高法院分別著有三十年上字
    第八一六號、五十二年臺上字第一三００號及四十六年臺上字第二六０號判例可
    資參照。
三、本件公訴意旨認被告涉有詐欺罪嫌，無非以告訴人之指訴及互助會單三紙為其主
    要論據。訊據被告對於召集如附表編號一至三號所示之互助會及於八十五年十二
    月十二日止會之事實固不否認，惟堅詞否認有任何詐欺犯行，辯稱：「伊係受互
    助會中多名死會會員倒會，以致互助會無法如期開完，伊並沒有冒標之行為。」
    等語。經查：本院質之告訴人：「問：被告有無冒標你的會？答：被告沒有冒標
    我的會。（見本院八十九年十二月六日訊問筆錄）、問：當時為何會告被告詐欺
    ？答：我以為會沒有開完就是詐欺。（見九十年一月八日審判筆錄）。」等情，
    核與被告前揭所辯係互助會沒有開完，伊並沒有冒標等語相符，是被告上開所辯
    ，應堪採信。參以被告於召集附表編號一至三號互助會之初並無施用不法詐術之
    行為，使告訴人陷於錯誤，而參加附表編號一至三號互助會並交付會款，從而，
    尚難僅因被告於互助會存續期間中途止會之事實而遽認被告於召集附表編號一至
    三號互助會之始即具不法所有之意圖。是被告於附表編號一至三號互助會存續期
    間中途止會之行為，尚與刑法第三百三十九條第一項詐欺取財之構成要件有間。
    故本件純係民事糾紛，自應循民事訴程序解決之。此外，本院復查無其他積極證
    據足資證明被告有何公訴人所指之詐欺取財犯行，自屬不能證明被告犯罪，揆諸
    前揭法條及判例之意旨，依法自應為無罪判決之諭知。
四、本件起訴部分既應為無罪之諭知，自與檢察官移送併辦部分（八十六年度偵字第
    二七０六號）無連續犯之裁判上一罪關係，本院無從併予審究，應退由檢察官另
    行偵辦，附此敘明。
據上論斷，應依刑事訴訟法第三百零一條第一項，判決如主文。
本案經檢察官郭麗娟到庭執行職務。
中    華    民    國      九十      年      三      月      二十一      日
                                  臺灣高雄地方法院刑事第七庭
                                      法  官  蔡  正  雄
右正本證明與原本無異。
如不服本判決，應於判決送達後十日內，向本院提出上訴狀。
                                      書記官  許  雅  惠
中    華    民    國      九十      年      三      月      二十一      日
附表：
┌──┬────────────────────────┬───────┐
│編號│會                                          期  │   會員人數   │
│    │                                                │              │
├──┼────────────────────────┼───────┤
│    │                                                │   四十一員   │
│１  │八十五年二月二十五日起至八十七年八月十日止      │              │
├──┼────────────────────────┼───────┤
│２  │八十五年十月十七日起至八十五年十二月二十六日止  │   七十一員   │
│    │                                                │              │
├──┼────────────────────────┼───────┤
│３  │八十五年十月二十二日起至八十五年十二月十六日止  │   五十六員   │
│    │                                                │              │
└──┴────────────────────────┴───────┘


司法院資訊處製作；財團法人民間司法改革基金會備份。
